【裁判字號】    90,訴,2352
【裁判日期】    901115
【裁判案由】    公共危險等
【裁判全文】
臺灣臺中地方法院刑事判決                          九十年度訴字第二三五二號
    公  訴  人  臺灣台中地方法院檢察署檢察官
    被      告  甲○○
    指定辯護人  本院公設辯護人丙○○
右列被告因公共危險等案件，經檢察官提起公訴（九十年度偵字第一六六八五號），
本院判決如左：
    主  文
甲○○放火燒燬現供人使用之住宅，未遂，處有期徒刑肆年。
    事  實
一、甲○○係乙○○之夫，二人均為家庭暴力防治法第三條第一款所訂之家庭成員，
    甲○○前因毆打乙○○，對乙○○實施家庭暴力行為，經乙○○向本院聲請核發
    民事暫時保護令，本院於民國九十年八月二十七日核發九十年度暫家護字第二○
    四號民事暫時保護令，諭令甲○○不得對乙○○實施身體或精神上不法侵害之行
    為，及不得直接或間接對於乙○○為騷擾行為，詎甲○○凶性不改，於九十年九
    月十日中午十二時三十分許，在其台中縣大甲鎮○○里○○路一二一巷二十之二
    號住處，收受該暫時保護令之送達後，竟憤而基於燒燬住宅及違反該民事暫時保
    護令之犯意，著手以其車子所用之汽油，潑灑其住處之騎樓、客廳，再持打火機
    、報紙、電話簿欲點火燒燬其與家人現使用之住宅，而違反本院所為上開不得對
    乙○○為精神上不法侵害行為之民事暫時保護令，乙○○見狀，迅搶走甲○○手
    上之報紙、電話簿，始未釀成火災。當日十八時十五分許，甲○○自外返家，見
    乙○○之親戚來訪，甚感不悅，又基於普通傷害及承前違反該民事暫時保護令之
    犯意，握拳毆打乙○○之左臉頰，致乙○○受有左側耳膜外傷性破裂之傷害，而
    違反本院所為上開不得對乙○○為身體上不法侵害行為之民事暫時保護令。
二、案經被害人乙○○訴由台中縣警察局大甲分局報請臺灣臺中地方法院檢察署檢察
    官偵查起訴。
    理  由
一、訊據被告甲○○，矢口否認有放火燒燬其住宅之意思及毆打告訴人乙○○之行為
    ，辯稱：當天中午伊因滑倒，汽油才潑灑出來，晚上係因告訴人向伊要東西，伊
    方將告訴人推開云云。經查，右揭事實業據告訴人於警、偵訊中及本院審理時迭
    述在卷，並有本院之前開保護令、告訴人受傷之診斷證明書各一份、台中縣警察
    局大甲分局處理家庭暴力案件現場報告表二紙、現場照片六幀附卷可稽；又被告
    於九十年九月十日在警訊中、翌日在檢察官復訊時，均坦承有以汽油潑灑騎樓、
    客廳，並持打火機、報紙、電話簿欲點火燃燒之舉（參偵卷第八頁、第三一頁）
    ，且其父王種樹於九十年九月十日在警訊中亦稱：「我媳婦乙○○大聲喊，叫我
    過去，在現場確實發現有潑灑汽油痕跡，汽油味很重，甲○○在今午接到法院保
    護令後就生氣而開始鬧事，揚言要將事情鬧大」（參偵卷第十二頁背面）；再本
    院勘驗附於偵卷第二十一至第二十三頁之六張照片，其內容為被告住處客廳內之
    桌、椅、音響、電視、水壺、杯子散落一地，一副被破壞過之景象，可斷被告當
    天一定極為憤怒（照片包括中午及下午之情形）；另告訴人自始一再陳稱：「被
    告接到保護令後，就說要弄就弄得更大，他先潑汽油，後拿報紙及打火機準備點
    火，我就把報紙搶走，他又去拿厚厚的電話簿來準備點火，我又把它搶走」等語
    ；而按被告在盛怒狀態下，不顧一切後果要燒燬自己及告訴人居住之房子，乃社
    會上所屢見之事，且其若無放火燒屋之意，何以報紙被搶下後，還拿電話簿繼續
    做勢點火，況其尚揚言要將事情鬧大，因認其當時確有縱火之故意；至被告毆打
    告訴人部分，本院參酌被告當天之情形，及其之前常有毆打告訴人之行為（此經
    前開保護令記載明確），而認被告「推開」之說，僅係避重就輕卸責之詞，其於
    當天下午應有毆打告訴人。本件事證明確，被告犯行應堪認定。
二、按被告將汽油潑灑於其住處之騎樓、客廳，目的在做為燒燬房屋之火引之用，而
    潑灑汽油，拿打火機點燃汽油，屬整個放火行為之連續動作，則潑灑汽油及拿出
    打火機之行為應包含於整個放火行為範圍之內，應認已著手實行犯罪構成要件之
    放火行為。故核被告所為，係犯刑法第一百七十三條第一項、第三項之放火燒燬
    現供人使用之住宅未遂罪、刑法第二百七十七條第一項之傷害罪、家庭暴力防治
    法第五十條第一款之違反保護令罪。其中兩次違反保護令之行為，時間緊接、侵
    害之法益相同，且觸犯同一之罪名，顯係基於概括犯意為之，應依連續犯規定論
    以一罪；又被告中午所犯之放火燒燬住宅未遂罪與違反保護令罪，及下午所犯之
    傷害罪與違反保護令罪，均係一行為觸犯兩罪名，均為想像競合犯，應分別從一
    重之放火燒燬住宅未遂罪（中午）及違反保護令罪（下午）處斷，而因違反保護
    令之行為屬連續犯，故本件應從一重之放火燒燬住宅未遂罪論處，並依刑法第二
    十六條前段減輕其刑。爰審酌被告漠視法令、不顧家人死活惡性非輕、犯後毫無
    悔意、八十四年間亦曾犯過放火燒燬建築物罪（參本院台灣高等法院被告全國前
    案紀錄表）素行不良等一切情狀，量處如主文所示之刑。
據上論斷，應依刑事訴訟法第二百九十九條第一項前段，家庭暴力防治法第五十條第
一款，刑法第十一條前段、第一百七十三條第一項、第三項、第二百七十七條第一項
、第五十五條、第二十六條前段，罰金罰鍰提高標準條例第一條前段，判決如主文。
中      華      民      國    九十      年     十一     月     十五     日
                                    法  官  李  秋  娟
右正本證明與原本無異。
如不服本判決，應於判決送達後十日內向本院提出上訴狀，上訴於臺灣高等法院臺中
分院( 須附繕本 )。
                                    書記官
中      華      民      國    九十      年     十一     月     十五     日
附錄本案論罪科刑法條全文：
家庭暴力防治法第五十條第一款、第四款：
違反法院依第十三條、第十五條所為之下列裁定者，為本法所稱之違反保護令罪，處
三年以下有期徒刑、拘役或科或併科新台幣十萬元以下罰金︰
一、禁止實施家庭暴力行為。
刑法第二百七十七條
傷害人之身體或健康者，處三年以下有期徒刑、拘役或一千元以下罰金。
犯前項之罪因而致人於死者，處無期徒或七年以上有期徒刑，致重傷者，處三年以上
十年以下有期徒刑。
刑法第一百七十三條
放火燒燬現供人使用之住宅或現有人所在之建築物、礦坑、火車、電車或其他供水、
陸、空公眾運輸之舟、車、航空機者，處無期徒刑或七年以上有期徒刑。
失火燒燬前項之物者，處一年以下有期徒刑、拘役或五百元以下罰金。
第一項之未遂犯，罰之。
預備犯第一項之罪者，處一年以下有期徒刑、拘役或三百元以下罰金。


司法院資訊處製作；財團法人民間司法改革基金會備份。
